臺灣臺南地方法院刑事判決　　　
111年度金訴字第442號
公  訴  人  臺灣臺南地方檢察署檢察官
被      告  謝貴權


選任辯護人  郭栢浚律師
上列被告因詐欺等案件，經檢察官提起公訴（111年度偵字第121
29號、111年度少連偵字第65號），被告就被訴事實為有罪之陳
述，本院裁定進行簡式審判程序，判決如下：
    主  文
丙○○成年人與少年犯三人以上共同冒用公務員名義詐欺取財罪，
處有期徒刑壹年壹月。
    事  實
一、丙○○（綽號「綠茶」）於民國110年4月下旬，雖已預見對方
    甚有可能係具相當結構之詐騙集團組織，且其所收取之款項
    極可能為詐欺犯罪所得，亦將因其收款、轉交之行為造成金
    流斷點而掩飾、隱匿此等犯罪所得之去向及所在，竟猶不顧
    於此，基於縱使如此亦不違背其本意之不確定故意，加入丁○○（另案審理中）及其餘不詳人所組成，以實施詐術為手段
    、具有牟利性之有結構性詐騙集團組織，負責收取並轉交詐
    欺所得款項之「收水」車手工作。為此，丙○○乃於民國110
    年5月21日12時許，向吳政逸（另案判決確定）商借其所有
    之車牌號碼000-0000號自用小客車（下稱本件汽車），復搭
    載其前往臺中市。
二、丙○○為成年人，明知車手蔡○里（94年5月生，年籍詳卷，業
    經少年法庭交付保護管束）、洪○偉（93年3月生，年籍詳卷
    ，業經少年法庭交付保護管束）均未成年，竟基於參與犯罪
    組織之犯意，與丁○○、蔡○里、洪○偉及詐欺集團成員，共同
    意圖為自己不法之所有，基於3人以上共同冒用公務員名義詐
    欺取財，及一般洗錢之犯意聯絡，推由該詐欺集團某成員，
    於110年5月21日12時30分許起，先後假冒中華電信人員、11
    0報案中心偵查隊長，向乙○○佯稱：因涉及靈骨塔詐騙案，
    須提供新臺幣（下同）120萬元資金公證云云，致乙○○陷於
    錯誤，於同日16時48分許，在臺南市歸仁區南潭二街95巷口
    ，將120萬元交予該詐欺集團車手少年蔡○里，蔡○里旋搭乘
    高鐵前往臺中市。丙○○、吳政逸即駕駛本件汽車，在臺中市
    某處，接應少年洪○偉上車；復於110年5月21日18時許，至
    臺中高鐵站接應蔡○里上車。蔡○里乃將上開款項交予洪○偉
    ，洪○偉再從中抽出4萬5千元、5千元、5萬元，各交予蔡○里
    、吳政逸、丙○○，並自留2萬元，作為各自之報酬。蔡○里先
    行下車，丙○○、吳政逸、洪○偉繼於同日20時許，在同市西
    屯或北屯某停車場，將餘款108萬元，交予該詐欺集團另2名
    不詳成員，以此方式向乙○○詐取120萬元得逞，並掩飾、隱
    匿該詐欺所得之去向及所在。丙○○復於其後某時，在桃園市
    介壽路監理站對面某檳榔攤，將上開5萬元，扣除自己之報
    酬1萬5千元後，將餘款3萬5千元交予丁○○之女友。嗣乙○○發
    覺有異報警處理，經警循線查悉。
三、案經乙○○告訴暨臺南市政府警察局歸仁分局報請報請臺灣臺
    南地方檢察署檢察官偵查起訴。
    理  由
一、本案被告丙○○所犯之罪，並非死刑、無期徒刑或最輕本刑有
    期徒刑3年以上之罪，亦非高等法院管轄第一審案件，且被
    告於本院程序進行中，先就被訴事實為有罪之陳述，經告知
    被告簡式審判程序之旨，並經檢察官、被告及辯護人同意，
    而以簡式審判程序審理，是本案之證據調查，依刑事訴訟法
    第273條之2規定，不受同法第159條第1項、第161條之2、第
    161條之3、第163條之1及第164條至第170條規定之限制，合
    先敘明。另訊問證人之筆錄，以在檢察官或法官面前作成，
    並經踐行刑事訴訟法所定訊問證人之程序者為限，始得採為
    證據，組織犯罪防制條例第12條定有明文。本案關於證人之
    警詢筆錄，既非在檢察官或法官面前作成，依上述規定，自
    不得作為認定被告犯組織犯罪防制條例罪名之事證，是證人
    警詢筆錄於認定被告違反組織犯罪防制條例罪名時並無證據
    能力。
二、上開犯罪事實，業據被告於警詢、偵查、本院準備程序及審
    理中均坦承不諱，並經告訴人即告訴人乙○○證述遭詐騙之過
    程明確（警卷第11-18頁），且有證人另案被告吳政逸、少
    年蔡○里、洪○偉於警詢中之證述可佐（警卷第19-38頁、偵
    一卷第73-83、151-155頁），復有監視器畫面翻拍照片、叫
    車資訊、房屋租賃契約書、車輛詳細資料報表、手機截圖、
    高鐵購票資料、臺灣臺南地方法院110年度金訴字第556號刑
    事判決在卷可稽（偵一卷第37、69-71、99、101頁、偵二卷
    第47-55頁），堪認被告任意性之自白確與事實相符，堪以
    採信。本件事證明確，被告犯行可以認定。
三、論罪科刑：
㈠、核被告所為，係犯組織犯罪防制條例第3條第1項後段之參與
    犯罪組織罪、刑法第339條之4第1項第1、2款之三人以上共
    同冒用公務員名義詐欺取財罪及洗錢防制法第14條第1項之
    一般洗錢罪。又被告為成年人，證人蔡○里、洪○偉於上開行
    為時未滿18歲，仍為少年，參以被告自承：證人蔡○里、洪○
    偉看起來未成年，應該是未滿18歲等語（聲羈卷第28頁），
    核與證人洪○偉證稱：綠茶（即被告）是我3至5月間從事詐
    欺集團的同事；集團內綠茶是總水，之前也是把錢交給他，
    有親眼見過、接觸過等語相符（警卷第31頁、偵一卷第154
    頁），可證被告行為時已知悉證人之年紀而仍故意與其等共
    犯上開之罪，應依兒童及少年福利與權益保障法第112條第1項前
    段規定，加重其刑。
㈡、被告與前述詐騙集團成員就事實欄犯行，有犯意之聯絡及行
    為之分擔，應論以共同正犯。被告於參與上開犯罪組織之繼
    續行為中，與其他詐騙集團成員共同冒用公務員名義詐欺告
    訴人並洗錢，且屬被告於該犯罪組織中最先經起訴而繫屬於
    法院之犯行，即係以一行為同時觸犯參與犯罪組織罪、加重
    詐欺取財罪及洗錢罪3個罪名，為想像競合犯，應依刑法第5
    5條規定，從一重之刑法第339條之4第1項第1款、第2款之3
    人以上共同冒用公務員名義詐欺取財罪處斷。
㈢、再按想像競合犯之處斷刑，本質上係「刑之合併」。其所謂
    從一重處斷，乃將想像競合犯組成之評價上數罪，合併為科
    刑一罪，其所對應之刑罰，亦合併其評價上數罪之數法定刑
    ，而為一個處斷刑。易言之，想像競合犯侵害數法益者皆成
    立犯罪，論罪時必須輕、重罪併舉論述，同時宣告所犯各罪
    名，包括各罪有無加重、減免其刑之情形，亦應說明論列，
    量刑時併衡酌輕罪部分量刑事由，評價始為充足，然後依刑
    法第55條前段規定「從一重處斷」，非謂對於其餘各罪可置
    而不論。因此，法院決定處斷刑時，雖以其中最重罪名之法
    定刑，做為裁量之準據，惟於裁量其輕重時，仍應將輕罪合
    併評價在內（最高法院108年度臺上字第4405、4408號刑事
    判決意旨參照）。被告就上開犯行雖已從一重之刑法加重詐
    欺取財罪處斷，然被告於偵查及審判中曾自白洗錢罪之犯行
    ，本院於後述量刑時，仍當一併衡酌此部分合於洗錢防制法
    第16條第2項減輕事由之情形。
㈣、爰審酌被告正值青年，猶不思戒慎行事，循正當途徑獲取穩
    定經濟收入，竟因貪圖私利，即甘為詐騙集團組織吸收而擔
    任收款車手，與該詐騙集團成員共同違犯上開犯行，實屬不
    該，且被告擔任之角色係使該詐騙集團得以實際獲取犯罪所
    得並掩飾、隱匿此等金流，使其他不法份子易於隱藏真實身
    分，減少遭查獲之風險，助長詐欺犯罪，同時使告訴人受有
    財產上損害而難於追償，對他人財產安全及社會經濟秩序之
    侵害非輕，惟念被告犯後於偵、審中均坦承犯行不諱，且與
    告訴人達成調解，賠償損失，此有調解筆錄、匯款單、本院
    公務電話紀錄表附卷（本院卷第77-78、119-121、127頁）
    ，表現悔意，兼衡被告之素行、於本案中之分工及涉案情節
    、對告訴人造成之損害，暨被告自陳之智識程度、家庭生活
    狀況等一切情狀，量處如主文所示之刑，以示懲儆。另辯護
    人雖為緩刑之請求，然被告現仍有詐欺案件於臺灣高雄、桃
    園地方檢察署偵辦中，此有臺灣高等法院被告前案紀錄表附
    卷，自不宜予以緩刑之宣告。
㈤、按犯第1項之罪者，應於刑之執行前，令入勞動場所，強制工
    作，其期間為3年，組織犯罪防制條例第3條第3項固定有明
    文，惟106年4月19日修正公布之組織犯罪防制條例第3條第3
    項規定：「犯第1項之罪者，應於刑之執行前，令入勞動場
    所，強制工作，其期間為3年。」（嗣107年1月3日修正公布
    第3條，但本項並未修正）就受處分人之人身自由所為限制
    ，違反憲法比例原則及憲法明顯區隔原則之要求，與憲法第
    8條保障人身自由之意旨不符，應自本解釋公布之日起失其
    效力，業經司法院大法官釋字第812號解釋在案。則就參與
    犯罪組織者，得於刑之執行前，令入勞動場所，強制工作之
    規定，既經司法院大法官認定違憲，且自解釋公布之日起失
    其效力，本案自無從對被告宣告強制工作，附此敘明。
四、沒收部分：被告本案犯罪雖供稱取得1萬5千元之報酬。然業
    與告訴人達成調解，並已履行，如前所載，所履行調解賠償
    給付金額顯已逾所獲得之報酬，足認刑法沒收制度「剝奪犯
    罪利得」之立法目的已達，苟再予對於被告宣告沒收或追徵
    ，顯有過苛之情，依刑法第38條之2第2項規定，爰裁量不予
    宣告沒收、追徵。
據上論斷，應依刑事訴訟法第273條之1第1項、第299條第1項前
段，判決如主文。
本案經檢察官粟威穆提起公訴、甲○○到庭執行職務。　　
中　　華　　民　　國　　111 　年　　10　　月　　20　　日
                  刑事第九庭    法　官  蔡奇秀
以上正本證明與原本無異。
如不服本判決應於收受本判決後20日內向本院提出上訴書狀，並
應敘述具體理由。其未敘述上訴理由者，應於上訴期間屆滿後20
日內向本院補提理由書狀（均須按他造當事人之人數附繕本）「
切勿逕送上級法院」。 
　　　　　　　　　　　　　　　　書記官  黃郁淇　　　　　
中　　華　　民　　國　　111 　年　　10　　月　　20　　日
中華民國刑法第339條之4
犯第339條詐欺罪而有下列情形之一者，處1年以上7年以下有期
徒刑，得併科1百萬元以下罰金：
一、冒用政府機關或公務員名義犯之。
二、三人以上共同犯之。
三、以廣播電視、電子通訊、網際網路或其他媒體等傳播工具，
    對公眾散布而犯之。
前項之未遂犯罰之。